【裁判字號】    89,簡上,258
【裁判日期】    900109
【裁判案由】    返還所用物
【裁判全文】
臺灣臺北地方法院民事判決  八十九年度簡上字第二五八號
    上  訴  人  甲○○
    被  上訴人  乙○○  原住台北縣板橋市○○街五五之四號五樓
                        現應.
右當事人間請求返還所有物事件，上訴人對於中華民國八十九年十一月十日本院臺北
簡易庭八十八年度北簡字第一二九五七號第一審判決提起上訴，本院判決如左：
    主  文
上訴駁回。
第二審訴訟費用由上訴人負擔。
    事  實
甲、上訴人方面：
壹、聲明：
一、原判決不利上訴人部分廢棄。
二、被上訴人應再給付上訴人民國八十六年十月十五日自訴補充狀副本、八十六年十
    二月二十六日自訴補充狀副本及所附證據影本四十一件、八十七年一月六日自訴
    再補充狀副本及所附證據影本五件八十七年二月二十八日抗告狀副本、八十七年
    四月九日抗告補充狀副本及所附證據影本九件，如不能給付時，應於判決後委任
    律師於七日內至臺灣高等法院臺中分院影本卷宗。被上訴人應賠償四萬五千元或
    給付至臺灣高等法院臺中分院影印費四萬元。被上訴人應給付日本製及台灣製不
    鏽鋼削水果工具一個、日本製三管型螺絲開關一個、日本製專開關腳踏車圓型鋼
    條帽一個、Ｕ字型吸鐵石一個。
貳、陳述：除與原審判決書所載者相同茲予引用外，補稱：
一、茲按臺灣臺北地方法院臺北簡易庭八十八年度北簡字第一二九七五號案判決書，
    上訴人與上同年月二十三日下午收文，奉閱後感慨其認事用法竟假借其職務上之
    權力機會或方法行偏頗庇縱被告不法之實，言行不由衷，庭審時說呈案號調被上
    訴人侵占之訴狀，狀據全案計五份，遵諭呈狀註明案號又不調卷，反藉以不實之
    言不判還，僅作象徵性判還被告所侵占所有物部分老虎鉗（故不註明何國製預知
    爭議）一把三件，餘均隨意判無理由（忽視事實證據），至被告聰明過度，不打
    自招，向法官說明塑膠袋內硬幣謊賴原告給他，（檢察官偵辦時不說，法官審時
    不說，有筆錄及錄音帶可查證）的買食飲，全公司的人大家吃了，由法務部調查
    局證明上訴人未給乙○○硬幣，顯犯偷竊罪。
二、按刑庭法官前囑託法務部調查局以問卷法，再測法之方法，鑑定結果上訴人將繫
    案之手提包內裝之自訴狀，訴狀及附件證據四十一件影印本等所有物品，給乙○
    ○，未給乙○○硬幣，鑑定事實為真實未說謊。民庭判決未照刑庭主文事實判決
    ，惟刑庭判決簡略又用等，民庭法官故背上開事實，又為何不調刑庭審訊筆錄及
    錄音帶，復為何不調審刑事判決舉證及法務部調查局用問卷法、再測法之方法錄
    筆、鑑定通知書及錄音帶詳加審查對照、印證，庶幾毋枉毋縱，綜核名實，僅以
    率性取捨，上訴人豈能折服？
三、民庭判決幾憑臆測（除老虎鉗  (故不註明德國製預造兩造爭端不能接受)三件外
    ）均隨意不判還手提包內全部所有物。
四、本案訴訟費庶幾全由上訴人負擔，欠公道，因案係由被上訴人造成，即使未按事
    實證據全返還其侵占物，亦應由被上訴人負擔，以儆效尤。
五、上訴人受測謊，法務部調查局以豐富之專業、經驗及最現代化進步之尖端科技測
    謊證明告訴人（上訴人）未說謊，指訴不虛妄，為何判決無理由不採信，究竟係
    何內幕或關係所致。被上訴人竟不遵法官面諭函飭，躲避不敢到法務部調查局受
    測謊，反說謊有理，故引正常判例不判其返還全耜侵害占有物，無怪邇來新聞巷
    語、飯後茶餘眾所週知搬家公司有層出不窮之伎倆損害僱主（足證不是空穴來風
    ），天理國法公義何在？
六、上訴人曾受測謊前數週依程序聲請民事附帶賠償返還所有物，手提包內裝有左列
    物品：１八十六年十月六日上訴狀副本（自訴陳倬民－臺灣臺中地方法院八十六
    年度自字第一○五三號案）、２八十六年十二月二十六日自訴補充狀副本及附證
    據四十一件影印本、八十七年一月六日自訴再補充狀副本及附證據五件影印本、
    ４八十七年一月二十二日臺灣臺中地方法院裁定書、５八十七年二月二十八日抗
    告狀副本及附證據五件影本、６八十七年四月九日抗告狀副本及附證據九件影印
    本、７小布袋內含拾元硬幣三千元（已還一千元，尚欠二千元）、８老虎鉗德國
    製造一把（原購北市○○路泉成五金公司價五百元）、９利百代複寫紙三十張，
    單價一張拾元，計三百元、１０德國製造不銹鋼削果皮機一個，原購泉成二百元
    ，現缺該貨品，僅有次等貨、１１日本製造三管Ｙ字型螺絲開關一個，購於泉成
    價二百元、１２臺灣製造不銹鋼削瓜果皮具大小各一個，購於北市○○街價二百
    元（大十百二十元，小八十元）１３日本製造專開關腳踏車輪鋼條帽螺絲帽一個
    ，圓型，購於康定路腳踏車材料行，二百元、１４臺灣製造Ｕ型大吸鐵一個（約
    半斤重）價二百元、１５小放大鏡一個價一百元（臺灣製）、１６裝前陳物手提
    包價五百元，尚有被上訴人竊取塑膠袋約四百元，以上總計四千九百元。
七、被上訴人如不能返還其侵占之所有物，須代替給付，八十八年十月二十七日辯論
    庭時法官面諭一次全部折價金返還所有物易是多少？
  １請律師至臺灣高等法院臺中分院出庭費佣金四萬元、影印自訴狀及自訴補充狀附
    證據影本全部卷宗影印費至少三百元，與上開實物折合價總計四萬五千二百元，
    當日有筆錄及錄音帶可資查考，但上訴人須賠申請往返食宿費二千元未計入。
  ２以上詮證清楚，還是最好不要折合價替代返還，由法官判處被告設法返還侵占所
    有物。
八、上訴人主張為真實，為何妄引被上訴人躲避不敢接受法務部調查局測謊犯罪說謊
    判刑確定之謊言，而引用正常最高法院十七年上字第九一七號判例為被上訴人護
    航脫責，顯係自欺欺人，欲藉以矇混視聽。
九、民庭法官謂上訴人陳述有數個案件，法院審中是不實的，按被上訴人八十七年五
    月十四日受僱搬家時侵占之自訴狀、自訴補充理由狀及附證影印共五份均列入臺
    灣臺中地方法院八十六年度自字第一○五三號案，該法院八十七年六月十五日移
    送其上級法院，不論如何移轉尋案號易查曾於八十八年八月三十一日呈狀在案可
    按，爰臺灣臺北地方法院八十七年度易字第四三四二號前後所據自訴狀等五份均
    係同一案號，尤非其居心偏頗意圖矇混視聽數個案件中審理不同之案號，妄語無
    理由居心叵測。
十、其謂請求替代賠償，為何出爾反爾，有筆錄及錄音帶可查，為何係另一種給付，
    洵屬無據，至被上訴人請律師去臺灣高等法院臺中分院影印原告未證明其有請求
    權基礎，又顯證其判案草率顢頇，未審閱上訴人八十八年四月十九日聲請附帶民
    事賠償狀說明，為何不足採？
十一、手提包內所有財物為何有的判賠，有的判不賠，究竟係新創理則學不可分割為
      二而分割，理論學說還是故失經驗法院率性而為？
、證據：援用原審之立證方法。
乙、被上訴人方面：
    被上訴人未於言詞辯論期日到場，亦未提出書狀作何聲明或陳述。
    理  由
壹、程序方面：
一、本件被上訴人，未於言詞辯論期日到場，核無民事訴訟法第三百八十五條所列各
    款之情形，爰依上訴人聲請，由其一造辯論而為判決。
貳、實體方面：
一、上訴人即原審原告起訴主張：被上訴人即原審被告於八十七年五月十四日十七時
    受託於上訴人，將上訴人之物由台北市○○路○段一四四巷二號之原住處，搬運
    至台北市○○路○段二三０巷十六弄六號之新家。上訴人將裝有訴訟文件、十元
    硬幣共三百個、老虎鉗一把、利百代複寫紙三十張、日本製及台灣製不鏽鋼削水
    果工具一個、日本製三管型螺絲開關一個、日本製專開關腳踏車圓型鋼條帽一個
    、Ｕ字型吸鐵石一個之皮包交付被告保管，詎被上訴人將之逕行攜走，未予返還
    ，經上訴人催討，被上訴人返還一千元後，置之不理等情，求為判決如其訴之聲
    明。被上訴人於原審則以伊受僱搬家時，原告自願給伊一千元小費，經伊買飲料
    與同事共飲，並無侵占原告（即上訴人）之物等語，資為抗辯。
二、經查本件上訴人甲○○主張其於八十七年五月十四日欲搬家，請搬家公司搬運家
    俱行李，由大華貨運股份有限公司司機即被上訴人乙○○於當日十七時許將上訴
    人位於台北市○○路○段一四四巷二號原住處之家俱等物，搬運至台北市○○路
    ○段二三０巷十六弄六號之新家，上訴人到達汀州路上址時，甲○○為打開大門
    ，乃將內裝有自訴狀、判決書、證據函件、老虎箝、複寫紙三十張、小放大鏡及
    內含拾圓硬幣約三千元之錢袋一個等物品之手提包交其保管，詎乙○○竟意圖為
    自己不法之所有，將上開手提包逕行攜走未還，侵吞入己，嗣被上訴人僅返還其
    一千元等情，被上訴人除返還一千元部分外，餘均否認，於原審辯稱：有拿一千
    元銅板，係原告（即上訴人）要給伊的，當時即買東西與同事吃了，其餘沒有任
    何東西等語。惟被上訴人上開行為，業經本院以八十七年度易字第四三四二號刑
    事判決確定，且經本院調閱上開刑事卷宗查核屬實，被上訴人於原審所為空言抗
    辯，尚不足採，上訴人上開主張自堪信為實在。
三、本件上訴人請求被上訴人應給付上訴人八十六年十月十五日自訴補充狀副本、八
    十六年十二月二十六日自訴補充狀副本及所附證據影本四十一件、八十七年一月
    六日自訴再補充狀副本及所附證據影本五件八十七年二月二十八日抗告狀副本、
    八十七年四月九日抗告補充狀副本及所附證據影本九件，如不能給付時，應於判
    決後委任律師於七日內至臺灣高等法院臺中分院影本卷宗部分：按民事訴訟如果
    係由原告主張權利者，應先由原告負舉證之責，若原告先不能舉證，以證實自己
    主張之事實為真實，則被告就其抗辯事實即令不能舉證，或其所舉證據尚有疵累
    ，亦應駁回原告之請求（最高法院十七年上字第九一七號判例參照）。本件上訴
    人主張之事實固有本院八十七年度易字第四三四二號刑事判決為證，惟上訴人在
    原審陳述其有數個案件在法院審理中，其又未證明其於本件請求被上訴人返還之
    上開訴狀及證據與八十七年度易字第四三四二號判決內認定被告侵占之訴狀，二
    者案號、訴狀及證據內容相同，揆諸前揭判例，上訴人請求返還上開訴狀及證據
    即無理由。再上訴人主張被上訴人如不能給付時，應於判決後委任律師於七日內
    至臺灣高等法院臺中分院影本卷宗，其係請求被上訴人為另一給付，核與學說上
    代償請求係訴請被告為金錢以外之一定給付，同時主張被告如不能為該項給付時
    ，應賠償金錢若干之情形迥異，上訴人就此並未證明其有請求權，其此部分請求
    為無理由，尚難准許；又上訴人請求被上訴人應賠償四萬五千元或給付至臺灣高
    等法院臺中分院影印費四萬元部分：按損害賠償以實際受有損害為成立要件，本
    件上訴人並未證明其受有四萬五千元之損害，其請求損害賠償，洵屬無據。再上
    訴人亦未證明其有請求被上訴人至臺灣高等法院臺中分院影印之請求權基礎，其
    此部分請求，委不足取。
四、上訴人請求被上訴人應給付日本製及台灣製不鏽鋼削水果工具一個、日本製三管
    型螺絲開關一個、日本製專開關腳踏車圓型鋼條帽一個、Ｕ字型吸鐵石一個部分
    ：上訴人主張被上訴人尚侵占其所有日本製及台灣製不鏽鋼削水果工具一個、日
    本製三管型螺絲開關一個、日本製專開關腳踏車圓型鋼條帽一個、Ｕ字型吸鐵石
    一個之部分，為被上訴人於原審所否認，經本院調閱本院八十七年易字第四三四
    二號刑事卷宗、臺灣臺北地方法院檢察署八十七年偵字第一六四八八號偵查卷宗
    與在民事簡易庭就上訴人陳述其被侵占物品對照結果：（一）上訴人在偵查中之
    八十七年七月二十五日警訊時陳述：將手提包交付被上訴人保管，手提袋內有自
    訴狀、判決書、老虎鉗、利百代複寫紙約三十張、大小放大鏡、秘方書、拾圓硬
    幣約三千元等物（上開偵查卷宗第四頁背面）；（二）刑事庭中上訴人當庭陳述
    手提袋內有自訴狀、判決書、老虎鉗、複寫紙及三千元之硬幣（刑事卷宗第十六
    頁背面）；（三）上訴人於刑事庭提出之告訴補充理由狀自承袋內物品有：八十
    六年十月十五日自訴狀、八十六年十二月二十六日自訴補充理由狀附證據四十一
    件、八十七年一月六日自訴再補充狀附證據五件、八十七年二月十八日抗告狀、
    八十七年四月九日抗告補充狀附證據九件、老虎鉗、約三十張利百代複寫紙等（
    刑事卷宗第五九頁背面）等物。（四）上訴人在民事簡易庭中則主張被侵占之物
    品有八十六年十月十五日自訴補充狀副本、八十六年十二月二十六日自訴補充狀
    副本及所附證據影本四十一件、八十七年一月六日自訴再補充狀副本及所附證據
    影本五件八十七年二月二十八日抗告狀副本、八十七年四月九日抗告補充狀副本
    及所附證據影本九件、日本製及台灣製不鏽鋼削水果工具一個、日本製三管型螺
    絲開關一個、日本製專開關腳踏車圓型鋼條帽一個、Ｕ字型吸鐵石一個等物；（
    五）上訴人在本院行準備程序時則狀稱有：１八十六年十月六日上訴狀副本（自
    訴陳倬民－臺灣臺中地方法院八十六年度自字第一○五三號案）、２八十六年十
    二月二十六日自訴補充狀副本及附證據四十一件影印本、八十七年一月六日自訴
    再補充狀副本及附證據五件影印本、４八十七年一月二十二日臺灣臺中地方法院
    裁定書、５八十七年二月二十八日抗告狀副本及附證據五件影本、６八十七年四
    月九日抗告狀副本及附證據九件影印本、７小布袋內含拾元硬幣三千元（已還一
    千元，尚欠二千元）、８老虎鉗德國製造一把（原購北市○○路泉成五金公司價
    五百元）、９利百代複寫紙三十張，單價一張拾元，計三百元、１０德國製造不
    銹鋼削果皮機一個，原購泉成二百元，現缺該貨品，僅有次等貨、１１日本製造
    三管Ｙ字型螺絲開關一個，購於泉成價二百元、１２臺灣製造不銹鋼削瓜果皮具
    大小各一個，購於北市○○街價二百元（大十百二十元，小八十元）１３日本製
    造專開關腳踏車輪鋼條帽螺絲帽一個，圓型，購於康定路腳踏車材料行，二百元
    、１４臺灣製造Ｕ型大吸鐵一個（約半斤重）價二百元、１５小放大鏡一個價一
    百元（臺灣製）、１６裝前陳物手提包價五百元，尚有被告竊取塑膠袋約四百元
    等物品，是上訴人於刑事庭所陳述被上訴人侵占物品僅有有自訴狀、判決書、老
    虎鉗、利百代複寫紙約三十張、大小放大鏡、秘方書、拾圓硬幣約三千元等物；
    嗣至民事庭簡易庭一審時則增加日本製及台灣製不鏽鋼削水果工具一個、日本製
    三管型螺絲開關一個、日本製專開關腳踏車圓型鋼條帽一個、Ｕ字型吸鐵石一個
    等物；上訴後又增加德國製造不銹鋼削果皮機一個，臺灣製不銹鋼削瓜果皮具大
    小各一個及塑膠袋等物品，是就此部分上訴人之陳述與在警、偵訊及刑事庭時所
    為陳述不同，況被上訴人除自承有拿一千元銅板外，餘均否認有侵占上訴人所有
    上開物品，而上訴人就此等物品亦為被上訴人所侵占一節，未能舉證以實其說，
    自難認其主張為可採，上訴人此部分之請求即無理由，不能准許。原審為上訴人
    此部分敗訴之判決，核無違誤。上訴意旨執詞指摘原判決就其敗訴部分為不當，
    求予廢棄，非有理由，應予駁回。
結論：本件上訴人為無理由，依民事訴訟法第四百三十六條之一第三項、第四百四十
九條第一項、第七十八條、第四百六十三條、第三百八十五條第一項前段，判決如主
文。
中      華      民      國    九十    年      一      月      九      日
                        民事第四庭審判長法      官  謝明珠
                                        法      官  黃柄縉
                                        法      官  蔡政哲
右為正本係照原本作成
本件不得上訴
中      華      民      國    九十    年      一      月      九      日
                                        法院書記官  林鈴芬


司法院資訊處製作；財團法人民間司法改革基金會備份。
